【裁判字號】    96,訴,1039
【裁判日期】    970311
【裁判案由】    廢棄物清理法
【裁判全文】
臺灣彰化地方法院刑事判決              96年度訴字第1039號
公  訴  人  臺灣彰化地方法院檢察署檢察官
被      告  甲○○
上列被告因違反廢棄物清理法案件，經檢察官提起公訴（95年度
偵字第7886號），本院判決如下：
    主  文
甲○○無罪。
    理  由
一公訴意旨：
  (一)被告甲○○與案外人乙○○均明知從事廢棄物之清除、處理
    ，應向直轄市、縣（市）主管機關或中央主管機關委託之機
    關申請核發公民營廢棄物清除處理機構許可文件後，始得受
    託清除、處理廢棄物業務，乙○○並未取得廢棄物清除、處
    理證照，竟與被告共同基於從事廢棄物清除、處理之犯意聯
    絡，於民國95年某日起，由乙○○僱用被告，在彰化縣員林
    鎮竹仔巷174號土地上，將運自晉嘉鋁業有限公司之廢鋁屑
    、廢鋁爐渣之事業廢棄物放入機器中，加以分類，將雜質去
    除，並以吹風機吹去雜質，再將剩餘之金屬回收，而從事廢
    棄物之清除、處理工作。嗣於95年7月24日上午10時40分許
    ，為警會同行政院環保署環境督察總隊中區督察大隊（下稱
    環保署）稽查人員在上址查獲。
  (二)被告涉犯廢棄物清理法第46條第4款之未依同法第41條第1項
    規定領有廢棄物清除、處理許可文件，從事廢棄物清除、處
    理罪嫌。
二公訴意旨所憑論據：
  (一)被告於警詢、檢察官偵查中之供述。
  (二)證人丙○○於檢察官偵查中之證述。
  (三)卷附之環保署環境稽查工作紀錄、現場照片。
三被告之辯解：
  (一)被告從事家具加工，未受僱於乙○○從事廢棄物之清除、處
    理，稽查當日要去清鴿糞，故任憑稽查人員拍照。
  (二)被告於稽查當日未操作堆高機，亦不知如何開啟轆桶。
四本院之判斷：
  (一)按被告以外之人於審判外之陳述，雖不符刑事訴訟法第159
    條之1至第159條之4之規定，而經當事人於審判程序同意作
    為證據，法院審酌該言詞陳述或書面陳述作成時之情況，認
    為適當者，亦得為證據，同法第159條之5第1項定有明文。
    查本案當事人所提出之證據，且屬被告以外之人於審判外之
    陳述者，因雙方均同意採為證據，又無不適當情形，符合刑
    事訴訟法第159條之5第1項規定，應得為證據。
  (二)按犯罪事實應依證據認定之，無證據不得認定犯罪事實；檢
    察官就被告犯罪事實，應負舉證責任，並指出證明之方法；
    不能證明被告犯罪者，應諭知無罪之判決，刑事訴訟法第
    154條第2項、第161條第1項、第301條第1項分別定有明文。
    次按廢棄物清理法第41條第1項前段雖規定，從事廢棄物清
    除、處理業務者，應向直轄市、縣（市）主管機關或中央主
    管機關委託之機關申請核發公民營廢棄物清除處理機構許可
    文件後，始得受託清除、處理廢棄物業務，惟同法第39條亦
    規定，事業廢棄物之再利用，應依中央目的事業主管機關規
    定辦理，不受同法第28條、第41條之限制，再利用之事業廢
    棄物種類、數量、許可、許可期限、廢止、紀錄、申報及其
    他應遵行事項之管理辦法，由中央目的事業主管機關會商中
    央主管機關、再利用用途目的事業主管機關定之。又經濟部
    發布之經濟部事業廢棄物再利用種類及管理方式，就再利用
    種類編號八「廢單一金屬料（銅、鋅、鋁、錫）」規定，所
    稱廢單一金屬料係指事業產生之廢單一金屬料（銅、鋅、鋁
    、錫），且該單一金屬含量在50％以上者，但廢裸銅線不適
    用之。是符合上開廢棄物再利用之要件者，無須申請核發公
    民營廢棄物清除處理機構許可文件，即得清除、處理，除非
    另有違反廢棄物清理法第45條、第46條第1款至第3款規定者
    外，不再適用該等條文處以刑罰，環保署發布之從事事業廢
    棄物再利用涉及違法清除處理及再利用認定原則第1點亦同
    此意旨。
  (三)經查：本件公訴意旨所載時地，警方會同環保署稽查人員稽
    查時，被告在場一節，為被告所不爭執（本院卷第19頁正面
    ），並經證人即環保署稽查人員丙○○於檢察官偵查中及本
    院審理中結證明確（偵查卷第38至39、65至66頁，本院卷第
    62 至65頁），且有環保署環境稽查工作紀錄、現場照片在
    卷可稽（偵查卷第20至24頁），固屬實情。惟本件稽查時，
    未針對廢鋁渣進行查扣及採樣化驗金屬含量，此有環保署96
    年12 月17日環署督字第0960096755號函附於本院卷可憑（
    本院卷第46頁），另證人丙○○於本院亦結證稱，稽查當時
    僅以目視、鼻嗅判斷為廢棄物等語（本院卷第62頁反面、第
    63頁正面），而上述環境稽查工作紀錄、現場照片復未顯示
    公訴意旨所稱「廢鋁屑」、「廢鋁爐渣」究係何物，則現場
    稽查之標的，是否確係無從再利用之廢棄物，抑前揭得再利
    用之廢單一金屬料，即非無疑。雖證人丙○○於本院另結證
    稱，轆筒即機器內之物質為煉鋁所生之浮渣，不具「均一性
    」，無金屬光澤、金屬性質，現場所見集塵灰，依其氣味，
    亦足以判定該等廢渣來自煉鋁，沒有規定需要採樣、檢測，
    根本不適用經濟部公告之標準，環保單位認為廢單一金屬料
    不得包含粉末、灰渣、污泥或有害廢液云云（本院卷第63頁
    正面），然經濟部前開規定，本為針對事業廢棄物之再利用
    而來，核其內容，乃係依廢棄物清理法第39條授權訂定之命
    令，其目的在於將事業廢棄物中合於再利用者予以規範，以
    排除廢棄物清理法第28條、第41條規定之適用，申言之，此
    等得再利用之廢單一金屬料，原為事業所產生之廢棄物，因
    其成分具有再利用價值，是除廢裸銅線外，單一金屬含量在
    50％以上者，另行准予再利用，則所謂廢單一金屬料，解釋
    上當然仍可能包含廢棄物成分，惟若廢棄物成分比例低於50
    ％，而單一金屬含量在50％以上者，自得予以再利用，從而
    不適用廢棄物清理法第46條第4款之規定予以處罰。是證人
    丙○○此部分所述，難謂與經濟部上揭規定相符，容屬其個
    人之判斷意見，尚非可採。本件於稽查時，既僅以目視、鼻
    嗅判斷廢棄物與否，而未以客觀方法測定單一金屬含量多寡
    ，依罪疑惟輕原則，自難認被告有從事廢棄物清除、處理之
    行為，則其有無受僱於乙○○，及於稽查當日在現場所為何
    事，即無庸再予深究。
  (四)綜上所述，關於事業廢棄物之再利用，經濟部既已依廢棄物
    清理法第39條之授權，訂定前開行政命令，排除廢棄物清理
    法第46條第4款之刑罰規定，而公訴意旨所憑論據，又無從
    認定本件轆筒即機器內之物質為何，是否屬於得再利用之事
    業廢棄物，自不足以證明被告有從事廢棄物清除、處理之行
    為，本院復查無其他積極證據足認被告確有公訴意旨所指犯
    行，不能證明犯罪，自應諭知無罪判決。
據上論斷，應依刑事訴訟法第301條第1項，判決如主文。
本案經檢察官吳曉婷到庭執行職務。
中    華    民    國    97    年    3     月    11    日
                  刑事第四庭  審判長法  官  周淡怡
                                    法  官  周莉菁
                                    法  官  廖政勝
以上正本證明與原本無異。
如不服本判決，應於判決送達後10日內，向本院提出上訴狀（須
敘述具體理由，並附繕本，上訴狀勿逕送上級法院）。
告訴人或被害人對於判決如有不服具備理由請求檢察官上訴者，
其上訴期間之計算係以檢察官收受判決正本之日期為準。
中    華    民    國    97    年    3     月    11    日
                                    書記官  莊何江


司法院資訊處製作；財團法人民間司法改革基金會備份。
